【裁判字號】    98,上易,1732
【裁判日期】    981130
【裁判案由】    竊盜
【裁判全文】
臺灣高等法院臺中分院刑事判決        98年度上易字第1732號
上  訴  人  臺灣南投地方法院檢察署檢察官
被      告  甲○○
上列上訴人因被告竊盜案件，不服臺灣南投地方法院98年度易字
第154號中華民國98年9月21日第一審判決（起訴案號：臺灣南投
地方法院檢察署98年度偵字第2679號），提起上訴，本院判決如
下：
    主  文
上訴駁回。
    理  由
一、按依刑事訴訟法第三百五十條、第三百六十一條、第三百六
    十二條、第三百六十七條規定，不服地方法院之第一審判決
    而上訴者，須提出上訴書狀，並應敘述具體理由，為上訴必
    備之程式；其所提出之書狀未敘述上訴理由，或僅曾以言詞
    陳述上訴理由者，均應於上訴期間屆滿後二十日內補提理由
    書於第一審法院。第一審法院經形式審查，認逾期未補提上
    訴理由者，應定期間先命補正；逾期未補正者，為上訴不合
    法律上之程式，應以裁定駁回。倘已提出上訴理由，但所提
    非屬具體理由者，則由第二審法院以上訴不合法律上之程式
    ，判決駁回。而所謂具體理由，必係依據卷內既有訴訟資料
    或提出新事證，指摘或表明第一審判決有何採證認事、用法
    或量刑等足以影響判決本旨之不當或違法，而構成應予撤銷
    之具體事由，始克當之（例如：依憑證據法則具體指出所採
    證據何以不具證據能力，或依憑卷證資料，明確指出所為證
    據證明力之判斷如何違背經驗、論理法則）；倘僅泛言原判
    決認定事實錯誤、違背法令、量刑失之過重或輕縱，而未依
    上揭意旨指出具體事由，或形式上雖已指出具體事由，然該
    事由縱使屬實，亦不足以認為原判決有何不當或違法者（例
    如：對不具有調查必要性之證據，法院未依聲請調查亦未說
    明理由，或援用證據不當，但除去該證據仍應為同一事實之
    認定），皆難謂係具體理由，俾與第二審上訴制度旨在請求
    第二審法院撤銷、變更第一審不當或違法之判決，以實現個
    案救濟之立法目的相契合，並節制濫行上訴（最高法院九十
    七年度臺上字第八九二號刑事判決意旨參照）。
二、經查：本件上訴人檢察官於民國九十八年十月七日向原審法
    院具狀提起上訴，並敘述上訴理由，惟經核其所提出之上訴
    理由，僅陳述略稱：「(一)被告甲○○迄今無法供出合法來源
    ，亦無法提出有利之證人證明該支手機確係賭博贏得？況本
    案扣案手機確係由警方自被告處查獲扣得無誤。(二)被告慣以
    同一手法竊取汽車、機車內之財物，此有臺灣宜蘭地方法院
    檢察署九十八年度偵字第一七四四號聲請簡易判決處刑書、
    臺灣宜蘭地方法院九十八年度簡字第三六三號刑事簡易判決
    書、臺灣臺南地方法院檢察署九十八年度偵字第一三０六０
    號聲請簡易判決處刑書等可參。綜上所述，原判決認事用法
    尚嫌未洽，爰提起上訴，請將原判決撤銷，更為適當合法之
    判決。」等語，提起上訴。
三、本院查：
  (一)檢察官因不服地方法院之第一審判決，而於九十八年十月七
    日具狀向原審法院提起上訴並敘述上訴理由，依刑事訴訟法
    第三百六十一條第二項條文、立法修正理由及上開最高法院
    判決意旨，被告倘已提出上訴理由，但所提非屬具體理由者
    ，則由第二審法院以上訴不合法律上之程式，以判決駁回之
    。至於上訴理由是否具體，係屬第二審法院審查範圍，則不
    在命補正之列（參見法院辦理刑事訴訟案件應行注意事項第
    一百六十二點），合先敘明。
  (二)經核上開檢察官所提之上訴理由，要非屬所謂之具體理由（
    即必須依據卷內既有訴訟資料或提出新事證，具體指摘或表
    明第一審判決有何採證認事、用法或量刑等足以影響判決本
    旨之不當或違法，而構成應予撤銷之具體事由，始克當之【
    例如：依憑證據法則具體指出所採證據何以不具證據能力，
    或依憑卷證資料，明確指出所為證據證明力之判斷如何違背
    經驗、論理法則】，最高法院九十七年度臺上字第八九二號
    判決意旨參見）。查檢察官於起訴書所示欲證明被告犯竊盜
    罪之證據資料，無非係以被害人之指訴及被告辯解遭竊手機
    係向友人購得為不可採等情為其論據，上開部分經原審認定
    ：依被害人於警詢陳述內容，僅能證明其所有手機確實遭竊
    ，卻無法證明為被告所竊取，被告辯解自友人處取得扣案手
    機一情為不可採，然被告否認犯罪所持之辯解，縱屬不能成
    立，如無積極證據足以證明其犯罪行為，自不能以推測或擬
    制之方法，以為裁判基礎，已經最高法院著有判例可資參照
    ，末敘述持有贓物之原因不只一端，自不能因行為人對其持
    有贓物來源交代不清或無法於訴訟上確實舉證證明其係如何
    取得該贓物，而得任意推定行為人之罪行等情，業已就檢察
    官起訴書所示各項證據資料予以指駁，所為論述符合經驗、
    論理與採證法則，難認有何違法或不當之處。檢察官上訴意
    旨泛言被告無法舉證證明其手機取來之來源，而認定被告犯
    本案竊盜罪，顯然違背「檢察官就被告犯罪事實，應負舉證
    責任，並指出證明之方法。」之積極舉證責任；至其上訴意
    旨另以被告前有類似竊取汽車、機車內財物之犯行，然與本
    案均無直接關連，且稽之檢察官上訴意旨所附書類，或為被
    告當場竊取財物而遭查獲，或經其自白不諱，均與本案案情
    不同，自不能執為本案不利於被告之認定，本院自無庸為無
    益之調查。綜上，檢察官上訴理由俱未依法指摘或表明第一
    審判決有何採證認事、用法或量刑等足以影響判決本旨之不
    當或違法，而構成應予撤銷之具體事由。揆諸上開最高法院
    判決意旨，及依「程序優先於實體」之刑事訴訟法原則，
    本件上訴自不合法定上訴程式，應予駁回，並不經言詞辯論
    為之。
據上論斷，應依刑事訴訟法第三百六十七條前段、第三百七十二
條，判決如主文。
中    華    民    國    98    年      11    月  30    日
            刑事第九庭  審判長法  官  江  德  千
                              法  官  莊  深  淵
                              法  官  賴  妙  雲
以上正本證明與原本無異。
不得上訴。
                              書記官  蘇  昭  文
中    華    民    國    98    年      11    月  30    日


司法院資訊處製作；財團法人民間司法改革基金會備份。
